臺灣臺中地方法院交通事件裁定　　　　95年度交聲字第563號
原處分機關　交通部公路總局臺中區監理所
受處分　人
即異議　人　甲○○
上列受處分人因違反道路交通管理處罰條例案件，對於交通部公
路總局臺中區監理所民國九十五年五月二十六日所為之處分（中
監違字第裁六○─Ｇ五Ｇ○○八一八三號、六○─Ｇ00000
000號裁決書），聲明異議，本院裁定如下：
    主    文
原處分關於中監違字第裁六○─Ｇ五Ｇ○○八一八三號處分撤銷
，發回交通部公路總局臺中區監理所另為裁決。
其餘之異議駁回。
    理    由
一、原處分機關交通部公路總局臺中區監理所係以：
(一)、受處分人於民國九十四年八月三十日十一時三十分許，駕駛
    車牌號碼六Ｖ─五三六一號自用一般小客車，在臺中市○○
    路○段，因駕駛人行車速度，超過規定之最高時速未滿二十
    公里，為臺中市警察局交通隊逕行舉發，受處分人復未於應
    到案日期前到案，經該所依道路交通管理處罰條例第四十條
    第一項、第六十三條第一項之規定，以中監違字第六○─Ｇ
    00000000號裁決書，逕行裁處受處分人罰鍰新臺幣
    （下同）二千四百元，並記違規點數共一點。
(二)、受處分人甲○○於民國九十四年六月三日十五時十分許，駕
    駛車牌號碼六Ｖ─五三六一號自用一般小客車，在臺中市○
    ○○路，因停車方式不依規定，為臺中市警察局第四分局員
    警逕行舉發，受處分人復未於應到案日期前到案，經本所依
    道路交通管理處罰條例第五十六條第一項第九款之規定，以
    中監違字第裁六○─Ｇ五Ｇ○○八一八三號裁決書，逕行裁
    處受處分人罰鍰一千二百元。
二、受處分人甲○○聲明異議意旨略以：伊均未收到違規罰款之
    通知單，以致延誤罰鍰繳納期限，而受加倍罰鍰之處分，請
    求退回已繳之差額六百元、一千二百元等語。
三、汽車駕駛人停車時，停車之方式不依規定者，處新臺幣六百
    元以上一千二百元以下罰鍰；又汽車駕駛人，行車速度超過
    規定之最高時速，處罰鍰新臺幣一千二百元以上二千四百元
    以下罰鍰並記違規點數一點，道路交通管理處罰條例第五十
    六條第一項第九款、第四十條第一項、第六十三條第一項第
    一款分別定有明文。又汽車違反道路交通管理事件，以科學
    儀器取得違規證據資料，足資認定其違規事實者，得逕行舉
    發之，而逕行舉發，應記明車輛牌照號碼、車型等可資辨明
    之資料，查明汽車所有人姓名或名稱、住址，並以該汽車所
    有人為被通知人製單舉發之，由舉發機關送達被通知人；再
    按送達，不能依前二條規定為之者，得將文書寄存送達地之
    地方自治或警察機關，並作送達通知書兩份，一份黏貼於應
    受送達人住居所、事務所、營業所或其就業處所門首，另一
    份交由鄰居轉交或置於該送達處所信箱或其他適當位置，以
    為送達。前項情形，由郵政機關為送達者，得將文書寄存於
    送達地之郵政機關。寄存機關自收受寄存文書之日起，應保
    存三個月，亦為行政程序法第七十四條所明定。再依道路交
    通管理處罰條例第九條第一項規定，本條例所定罰鍰之處罰
    ，受處罰人接獲違反道路交通管理事件通知單後，於十五日
    內得不經裁罰，逕依第九十二條第三項之罰鍰基準規定，向
    指定之處所繳納結案；不服舉發事實者，應於十五日內，向
    處罰機關陳述意見；其不依通知所定期限前往指定處所聽候
    裁決，且未依規定期限繳納罰鍰結案或向處罰機關陳述意見
    者，處罰機關得逕行裁決之。又違反道路交通管理事件，行
    為人認為舉發之事實與違規情形相符者，得於接獲通知單後
    ，親自或委託他人持該通知單，不經裁決向指定之處所，逕
    依各條款罰鍰最低額繳納結案；違反道路交通管理事件行為
    人，未依規定自動繳納罰鍰，或未依規定到案聽候裁決，處
    罰機關應於舉發違反道路交通管理事件通知單送達二個月內
    依基準表逕行裁決之，違反道路交通管理事件統一裁罰基準
    及處理細則（下稱處理細則）第四十八條第一項、第四十四
    條第一項分別定有明文。故依前揭處理細則規定，舉發違反
    道路交通管理事件通知單應先由舉發機關送達受處分人，受
    處分人復未自動繳納罰鍰或未到案聽候裁決，處罰機關始得
    依違反道路交通管理事件統一裁罰標準表逕行裁決之，倘舉
    發違反道路交通管理事件通知單未經合法送達受處分人，處
    罰機關即逕行裁決，其裁決程序即非合法。
四、經查：
(一)、本件受處分人所有之前開自用一般小客車，於前揭時、地有
    停車方式不依規定之違規，有舉發違反道路交通管理事件通
    知書一紙及相片一幀附卷可稽，且受處分人對此亦不爭執，
    應可認定，又前揭舉發通知單業由原舉發機關於九十四年十
    一月四日依郵務送達方式寄發至受處分人之戶籍地，然因未
    獲會晤本人，亦無受領文書之同居人或受僱人，嗣由郵政機
    關於同年月二十二日依法為寄存送達，此有臺中市警察局送
    達證書一紙附卷可按。是以，受處分人既有上開違規事實，
    且舉發單位亦依其戶籍地址寄存送達，自生合法送達之效力
    ，然受處分人於合法送達後，未在十五日之期限內，自動繳
    或到案聽候裁決，依前開說明，原處分機關逕依道路交通管
    理事件統一裁罰基準，以違反道路交通管理處罰條例第道路
    交通管理處罰條例第四十條第一項、第六十三條第一項之規
    定裁處，與法尚無不合，是受處分人前開所辯，應無足採。
(二)、受處分人駕駛前開自用小客車，於前揭時、地有行車速度，
    超過規定之最高時速未滿二十公里違規等情，有舉發違反道
    路交通管理事件通知書一紙及相片一張附卷可憑，且受處分
    人對此亦不爭執，堪可認定。惟前揭因受處分人停車方式不
    依規定之舉發通知單業由原舉發機關於九十四年八月二十七
    日依郵務送達方式寄發至受處分人之戶籍地臺中市○○區○
    街三七之八號，然因未獲會晤本人，亦無受領文書之同居人
    或受僱人，嗣由郵政機關於同年月二十九日寄存於臺中市嶺
    東郵局，嶺東郵局因作業錯誤，只做招領程序，並未依法完
    成寄存程序，此有臺中市黎明郵局九十六年一月二日公文一
    紙附卷可按，是本件原舉發機關為寄存送達難認合法，自不
    生合法送達之效力。職是，本件舉發違規通知單，既尚未合
    法送達於受處分人，則依前開說明，原處分機關逕為裁決，
    與法即有未合。
(三)、綜上所述，原處分機關中監違字第裁六六○─Ｇ00000
    000號處分，受處分人既有違規之事實，而舉發通知單亦
    生合法送達之效力，受處分人未依期限到案繳納罰鍰或向處
    罰機關陳述意見，處罰機關本於職權，依法逕行裁罰，自無
    不當，受處分人猶執前開異議為無理由，此部分應予駁回。
    惟原處分機關關於中監違字第裁六○─Ｇ五Ｇ○○八一八三
    號處分，受處分人既未經合法送達收受前開舉發違反通知單
    ，原處分機關逕予裁決，程序上即不適法，故此部份之異議
    為有理由，原處分應予撤銷，並發回原處分機關重新送達後
    ，再依法裁決。
六、據上論斷，應依道路交通管理處罰條例第八十七條第二項，
    道路交通案件處理辦法第十九條、第二十條，裁定如主文。
中　　華　　民　　國　　96　　年　　1 　　月　　30　　日
                  交通法庭  法　官  劉逸成
上正本證明與原本無異。
如不服本裁定應於送達後五日內向本院提出抗告狀。
                            書記官　高勳楠
中　　華　　民　　國　　96　　年　　1 　　月　　30　　日
